【裁判字號】    90,上易,2102
【裁判日期】    900720
【裁判案由】    贓物
【裁判全文】
臺灣高等法院刑事判決                            九十年度上易字第二一二號
    上  訴  人
    即  被  告  乙○○
右上訴人因贓物案件，不服臺灣桃園地方法院八十九年度易字第二四六四號，中華民
國九十年二月二十三日第一審判決（起訴案號：臺灣桃園地方法院檢察署八十九年度
偵字第七一八六號）提起上訴，本院判決如左：
    主  文
原判決撤銷。
乙○○收受贓物，處有期徒刑伍月，如易科罰金以參佰元折算壹日。
    事  實
一、乙○○明知不詳姓名年籍之人所持有車牌號碼ＧＹＲ－六０五號、引擎號碼Ｄ0
    000000號之重型機車（該車牌號碼ＧＹＲ－六０五號、引擎號碼Ｄ000
    0000號之重型機車，登記為甲○○所有，於八十八年三月間某日，借予友人
    周菊仙騎用，於八十八年六月十五日十四時許，在桃園縣中壢市○○路失竊），
    為來源不明之贓物，竟於民國八十八年六月十五日十四時許以後之某日，在不詳
    地點，自該不詳姓名年籍之人處收受該部贓車，據為己用，並將原號碼ＧＹＲ－
    六０五號之車牌卸下，改懸掛其所有之號碼ＡＨＴ－一五九號之車牌，供己代步
    之用。嗣於八十九年五月十一日十七時許，在桃園縣新屋鄉蚵間村台十五線六十
    公里處，經警查獲乙○○使用上開贓車，並扣得機車鑰匙一支，而發現上情。
二、案經桃園縣警察局楊梅分局報請台灣桃園地方法院檢察署檢察官偵查起訴。
    理  由
一、訊據上訴人即被告乙○○坦承於右揭時、地騎乘上開機車為警查獲之事實，惟矢
    口否認有何收受贓物犯行，辯稱：前開機車係伊向桃園縣中壢市羿達機車行以新
    台幣（下同）一萬五千元購入，不知是贓車云云，並提出車號ＡＨＴ－一五九號
    機車之行車執照、向羿達機車行購買機車之機車買賣訂購書及車號000－00
    00號機器腳踏車新領牌照登記書、機車出廠證、檢驗燃料費收據、八十年期使
    用牌照稅繳款書各乙紙為證。
二、經查：
  (一)車牌號碼ＧＹＲ－六０五號、引擎號碼Ｄ0000000號一九九六年份一二四
    ｃｃ之重型機車，係甲○○所有，於八十八年三月間借其友人周菊仙使用，而於
    八十八年六月十五日十四時許，在桃園縣中壢市○○路失竊等情，業據被害人甲
    ○○於警、偵訊及原審調查時指證甚詳（見偵查卷第七頁反面、第二九頁反面，
    原審卷第二十頁），並有被害人甲○○所出具之贓物認領保管單（見偵查卷第九
    頁）、及車籍作業系統－查詢認可資料（見偵查卷第十頁）各乙紙附卷可憑。而
    被告為警查獲時，係在被害人上開車輛失竊之後，該車復在被告持有使用之中，
    堪認該車輛係屬贓物無誤。
  (二)雖被告辯稱：前開為警查獲之機車係伊向桃園縣中壢市羿達機車行以一萬五千元
    購入，不知是贓車云云，然查被告於上揭時地，為警查獲之機車，懸掛車牌號碼
    ＡＨＴ－一五九號（原車牌號碼ＧＹＲ－六０五號）、引擎號碼Ｄ000000
    0號之重型機車，該機車係台鈴廠牌、顏色為紅色、發照日期八十六年二月二十
    四日、年份一九九六年、汽缸容量一二四ＣＣ，有上開機車之車籍作業系統－查
    詢認可資料乙紙及照片四幀附卷（見偵查卷第十一頁、第十二頁）足佐，而被告
    所有之ＡＨＴ－一五九號機車，係三陽廠牌風速一二五型、顏色為黑紫色、原發
    照日期七十七年十一月一日、補照日期八十五年十一月七日、年份一九八八年十
    月、汽缸容量一二四ｃｃ，有中華民國交通部機器腳踏車行車執照影本乙紙在卷
    （見偵查卷第十八頁、第十九頁）足憑，且該車號ＡＨＴ－一五九號機車，原車
    主為洪澄波，於八十四年八月二十八日過戶予洪素妹，再由洪素妹於八十五年十
    一月一日，在桃園縣中壢市○○路三二二號其所經營之吉田機車行出售予被告等
    情，業據證人洪素妹於原審調查時證述在卷（見原審卷第二九頁），並有交通部
    公路局新竹區監理所桃園監理站中壢監理分站八十九年八月一日八九竹監壢字第
    ０二二００號函暨所附機車各項異動登記書、機車過戶登記書等影本在卷（見偵
    查卷第四六頁至第五一頁）足憑，故被告雖提出車牌ＡＨＴ─一五九號之行照為
    證，然查該行車執照所登載之車輛型號、顏色、出廠之年份，與被查獲之上開贓
    車明顯不同，故上開車號ＡＨＴ－一五九號行車執照僅能證明該車牌為被告所有
    之事實，尚難憑此認定車牌號碼ＧＹＲ－六０五號、引擎號碼Ｄ0000000
    號之重型機車係其購入。
  (三)再者，被告於警方調查供稱：「車子是我跟中壢監理站對面之機車行所購買的，
    大約於八十七年四月份」等語（見偵查卷第五頁正面），於檢察官八十九年六月
    一日偵查中則稱：「．．．，車子是在二年前以一萬五千元買來」等語（見偵查
    卷第二六頁反面），於檢察官八十九年九月二十一日偵訊時又改稱：「．．．，
    在三年前我買該部車時就掛著ＡＨＴ－一五九號車牌」等語（見偵查卷第五四頁
    反面），嗣於原審審理時再改稱所：「．．．，車號ＧＹＲ－六０五號機車的車
    身是我去買來的，約是在八十七年三月間向羿達車行買的，購買的資料我已經找
    不到了，．．．」等語（見原審卷第四六頁），被告購入車牌號碼ＧＹＲ－六０
    五號、引擎號碼Ｄ0000000機車時間，或稱八十七年四月間，或稱八十七
    年六月間，或稱八十六年九月間，或稱八十七年三月間，所為供述已不一致，且
    被害人甲○○迭於警偵訊及原審指稱該機車失竊時間八十八年六月十五日，則被
    告豈可能於該機車失竊前即購得該車？被告辯稱該機車係伊購入云云，顯不足採
    。
  (四)再者，依卷附羿達中古機車大賣場所出具之機車買賣訂購書（見偵查卷第四三頁
    ）所載，該車行出售予案外人彭惠玲之機車牌照號碼為ＳＨＹ－四五八號、引擎
    號碼００九六三０號，有該訂購書在卷可按，並非本案被告騎乘遭警方查扣之機
    車，證人即羿達機車行之負責人黃志強於原審調查時到庭結證稱：伊所經營之羿
    達機車行與彭惠玲所簽定之買賣合約書，其上所載之機車是向我們買的沒錯，但
    車號是ＳＨＹ－四五八，不是照片（即為警查獲之原車牌號碼ＧＹＲ－六０五號
    、引擎號碼Ｄ0000000號，改懸掛號碼ＡＨＴ－一五九號之機車）上所顯
    示的車等語在卷（見原審卷第十九頁正面），足見被告所提出向羿達機車行購買
    機車之訂購書，係以其彭惠玲名義於八十八年七月十三日以一萬三千元購買車牌
    號碼ＳＨＹ－四五八號、引擎號碼００九六三０號之光陽牌五十ＣＣ輕型機車，
    已如前述，顯與本案為警查獲被告所騎乘之上開贓車，係不同之二部機車，是被
    告上開所辯與事實不符，不足採信。
  (五)被告又提出車號000－0000號機器腳踏車新領牌照登記書、機車出廠證、
    檢驗燃料費收據、八十年期使用牌照稅繳款書各乙紙為證，然查上開證明文件係
    車號000－0000號機車之權利證明文件，與本案被告為警查獲之上開贓車
    並無直接關聯性，是此部分之證據不足以作為被告有利之認定，併此敘明。
  (六)再者，機車之取得需有合法之證明文件，為吾國民日常生活所知之常識，且被告
    亦提出如前所述之其他機車之權利來源之證明文件，卻未向交付車牌號碼ＧＹＲ
    －六０五號、引擎號碼Ｄ0000000號機車之人，拿取證明該機車來源之行
    車執照或其他相關來源證明以備查驗，即貿然收受，並自承查獲機車原車牌ＧＹ
    Ｒ－六０五號在其住處等語（見偵查卷第二六頁反面），為掩人耳目而改懸車牌
    ，難謂其無贓物之認識，況對於贓物之認識，並不以行為人對於該物確信其係贓
    物為限，只須行為人對物來源存疑，而懷疑其可能為贓物，或雖有預見，而不背
    其本意時，即認有贓物之認識，是本件被告並未拿取上開機車之權利證明文件，
    及貿然收受，事後又不願交代該機車確實來源，顯與常情有違，堪認被告收受上
    開車牌號碼ＧＹＲ－六０五號、引擎號碼Ｄ0000000號機車有贓物之認識
    無誤，是其所辯顯係事後卸責之詞，委無足採。事證明確，被告犯行堪予認定。
三、核被告所為，係犯刑法第三百四十九條第一項收受贓物罪。
四、原審以被告罪證明確，予以論科，固非無見。惟查：原判決認定被告係於八十七
    年三月間某日收受前開機車，惟該機車據被害人甲○○指稱係八十八年六月十五
    日始遭竊，原審判決認定被告收受贓物之時間顯與事理有違，尚非妥適。被告上
    訴意旨否認犯罪，執此指摘原判決不當，雖無理由，惟原判決既有上開可議之處
    ，自應由本院撤銷改判。爰審酌被告之品行、收受贓物之價值、矢口否認犯行及
  犯罪後態度等一切情狀，量處如主文第二項所示之刑。又被告行為後，中華民國
    刑法第四十一條業於民國九十年一月四日修正，同年月十日經總統公布施行，同
    年月十二日生效，修正後刑法第四十一條第一項規定：「犯最重本刑為五年以下
    有期徒刑以下之刑之罪，而受六個月以下有期徒刑或拘役之宣告，因身體、教育
    、職業、家庭之關係或其他正當事由，執行顯有困難者，得以一元以上三元以下
    折算一日，易科罰金。但確因不執行所宣告之刑，難收矯正之效，或難以維持法
    秩序者，不在此限。」，第二項規定：「併合處罰之數罪，均有前項情形，其應
    執行之刑逾六月者，亦同」；同法施行法第三條之一第一項規定：「刑法第四十
    一條之規定，中華民國九十年一月四日刑法修正施行前已裁判確定之處罰，未執
    行或執行未完畢者，亦適用之。」，第二項規定：「未諭知得易科罰金之處罰者
    ，亦同。」。被告行為後，刑法第四十一條有變更，修正前刑法第四十一條僅規
    定：「因身體、教育、職業或家庭之關係，執行顯有困難」，而修正後刑法第四
    十一條第一項前段規定「因身體、教育、職業、家庭之關係或其他正當事由」，
    經比較新舊法利益等同，爰依刑法第二條第一項前段之規定，適用裁判時之法律
    ，並諭知易科罰金之折算標準，以示懲儆。至扣案之鑰匙一支，被告故於本院審
    理時承認為其所有（見本院九十年七月六日審判筆錄第六頁），但係事後重新配
    置，非供犯罪所用之物，爰不併予宣告沒收，附此敘明。
據上論斷，應依刑事訴訟法第三百六十九條第一項前段、第三百六十四條、第二百九
十九條第一項前段，刑法第二條第一項前段、第三百四十九條第一項、第四十一條第
一項前段，罰金罰鍰提高標準條例第一條前段、第二條，判決如主文。
本案經檢察官劉惟宗到庭執行職務。
中      華      民      國      九十      年      七      月    二十    日
                              臺灣高等法院刑事第六庭
                                  審判長法  官  陳  春  秋
                                        法  官  王  麗  莉
                                        法  官  徐  培  元
右正本證明與原本無異。
不得上訴。
                                        書記官  秦  仲  芳
中      華      民      國     九十     年     七     月     二十三     日
附錄    本判決論罪科刑法條：
刑法第三百四十九條第一項
收受贓物者，處三年以下有期徒刑、拘役或五百元以下罰金。


司法院資訊處製作；財團法人民間司法改革基金會備份。
